臺灣高等法院刑事判決
109年度交上易字第400號
上  訴  人  
即  被  告  鄭郁勲


選任辯護人  許立騰律師
上列上訴人因過失傷害案件，不服臺灣士林地方法院109年度交
易字第65號，中華民國109年8月28日第一審判決（起訴案號：臺
灣士林地方檢察署109年度少連偵字第20號），提起上訴，本院
判決如下：
    主  文
上訴駁回。
    事實及理由
一、本案經本院審理結果，認第一審以上訴人即被告甲○○犯刑法
    第284條第1項前段過失傷害罪，判處拘役55日，如易科罰金
    ，以新臺幣1千元折算壹日，認事用法及量刑均無不當，應
    予維持，並引用第一審判決書記載之事實、證據及理由（如
    附件）。
二、被告上訴意旨略以：我沒有過失，因為我沒有辦法注意到突
    然出現的車輛，我迴轉前有確認過，因為有一台車把我視線
    擋住，但我確實有向左察看的動作等語。辯護人另辯稱：告
    訴人少年吳○○有逆向、超速等情，被告迴轉時已有注意有無
    來車，並未製造法所不容許之風險，且檢察官起訴係認被告
    違反道路交通安全規則第89條第1項第7款「起駛前應顯示方
    向燈，注意前後左右有無障礙或車輛行人，並應讓行進中之
    車輛行人優先通行。」，原審判決卻逕認被告所違反道路交
    通安全規則第106條第1項第5款「汽車迴車前，應暫停並顯
    示左轉燈光或手勢，看清無來往車輛，並注意行人通過，始
    得迴轉。」，被告及辯護人因而未能充分答辯云云。
三、經查：
  ㈠原審依調查證據之結果，認定被告於民國108年6月14日晚間9
    時23分許，騎乘車牌號碼000-000號普通重型機車，搭載其
    配偶唐筱凱，沿新北市汐止區茄苳路往新台五路2段方向行
    駛，於行經茄苳路198巷口，欲往左迴轉沿茄苳路往忠孝東
    路方向行駛時，本應注意汽車迴車前，應暫停並顯示左轉燈
    光或手勢，看清無來往車輛，並注意行人通過，始得迴轉，
    而依當時天候晴、夜間有照明、路面鋪裝柏油、乾燥路面無
    缺陷、無障礙物、視距良好，並無不能注意之情事，竟疏未
    注意即此而貿然往左迴車。適陳冠旭所駕駛車牌號碼000-00
    00號自用小客車，沿茄苳路往新台五路2段方向行駛，至茄
    苳路198巷旁便利超商前，本應注意汽車不得占用道路臨時
    停車，而依當時情形並無不能注意之情事，竟貿然將汽車停
    放於茄苳路198巷旁便利商店前道路上，阻礙往來車輛之通
    行。另適有無駕駛執照之少年吳○○（真實姓名、年籍均詳卷
    ），騎乘車牌號碼000-000 號普通重型機車，沿新北市汐止
    區茄苳路往新台五路2段方向行駛，於行經茄苳路198巷口時
    ，本應注意車前狀況、減速慢行，並隨時採取必要之安全措
    施，而依當時情形，並無不能注意之情事，竟疏未注意上開
    陳冠旭駕駛之車牌號碼000-0000號自用小客車停放於道路中
    央，已阻礙其視線，仍疏未提高警覺並減速慢行，致所騎乘
    之車牌號碼000-000號普通重型機車前車頭，與甲○○騎乘之
    車牌號碼000-000號普通重型機車左側車身發生碰撞，少年
    吳○○、甲○○、唐筱凱均人車倒地，少年吳○○因而受有左大腿
    撕脫傷（約12公分長）併肌肉撕裂傷、右膝及右小腿足踝挫
    擦傷併右小腿三度燒傷、三度燒傷約百分之2體表面積、右
    眉部撕裂傷約3公分、右眼周挫傷、雙側遠端橈骨骨折（公
    訴意旨漏載雙側遠端橈骨骨折，應予補充）等傷害，甲○○則
    受有左小腿腓骨開放性骨折、左大腿深撕裂傷等傷害，唐筱
    凱則受有左肩擦挫傷、左手肘擦傷、左前臂挫傷併皮下血腫
    、左手第3第4第5指小於1公分撕裂傷各1處、右手肘擦傷、
    右踝挫傷併皮下血腫、左小腿挫傷併皮下血腫、左大腿3公
    分撕裂傷、左膝3公分2公分5公分撕裂傷3 處、左下肢3公分
    撕裂傷等傷害（甲○○所涉過失傷害唐筱凱部分，未據提起告
    訴；陳冠旭所涉過失傷害少年吳○○、甲○○、唐筱凱部分，業
    據撤回告訴，由原審另為公訴不受理；少年吳○○所涉過失傷
    害甲○○、唐筱凱部分，經原審少年法庭裁定不付審理）。又
    甲○○於肇事後，於有偵查犯罪權限之公務員查知其為肇事者
    前，主動向到場處理交通事故之警員承認其為車禍肇事者並
    接受裁判，始悉上情，所為係犯刑法第284條第1項前段之業
    務過失傷害罪，業據原審於判決理由中論述綦詳；且就被告
    所辯：被告迴車時，其左右各有一台小客車臨停，遮擋被告
    甲○○視線，導致被告甲○○對茄苳路上往新台五路2段正向車
    道視線被完全隱蔽，無法查知該線道正向行駛之車輛，惟被
    告甲○○迴車前有向左方查看，但當時並未發現少年吳○○騎乘
    之機車；又雖少年吳○○於警詢時表示其時速未滿30公里，但
    依現場警方密錄器光碟所示，少年吳○○時速應已超過30公里
    ，導致被告甲○○未完成迴轉即遭少年吳○○撞上；再依據事故
    撞擊點、少年吳○○自述行向及密錄器光碟所示，少年吳○○原
    行駛於茄苳路往新台五路2段方向正向車道，於被告往右方
    查看後，少年吳○○方切至逆向車道，導致被告甲○○無法將該
    危險納入評估；是本於信賴原則，被告甲○○當時已注意左方
    來車，估算被告甲○○左方無危險到可能危險之所需時間後方
    往左迴車，已盡其注意義務，應認被告於該時、地迴車為可
    受容許之風險，事故之發生並不能歸責被告等否認犯過失傷
    害罪之辯解，如何不足採信，亦詳述其所依憑之證據及認定
    之理由；並說明告訴人當時見有車牌號碼000-0000號自用小
    客車臨時停車於道路中央，已造成視線即行車路線之阻礙，
    應提高警覺、減速慢行，然告訴人未注意即此，雖與有過失
    ，然此無從卸免被告應負之過失責任，及說明被告合於刑法
    第62條自首之規定，適用該規定減刑後，爰以行為人責任為
    基礎，審酌被告駕駛車輛行駛於道路上，本應謹慎注意、遵
    守交通安全規則，以維護其他用路人安全，卻疏未注意即貿
    然迴轉，致生車禍事故，並造成告訴人少年吳○○受有前揭傷
    害，考量被告甲○○之過失程度及所造成之損害，及被告陳冠
    旭、告訴人少年吳○○同為本案肇事原因，暨被告甲○○迄今未
    能與告訴人少年吳○○和解，再審酌被告甲○○坦承騎車肇事，
    但否認過失責任之犯後態度，及被告甲○○未曾因犯罪經法院
    判處罪刑，有本院被告前案紀錄表在卷可查（原審卷第167
    頁），素行尚可，兼衡被告自陳其學歷為大學畢業之智識程
    度、已婚、無子女、從事業務、月收入約新臺幣4萬元（原
    審卷第184頁）之生活狀況，及告訴人少年吳○○之告訴代理
    人就量刑範圍之意見（原審卷第185頁）等一切情狀，判處
    拘役55日，亦已衡量刑法第57條各款量刑事由，並無明顯失
    當或不合比例原則之處。
　㈡被告雖於本院仍辯稱：我對本件車禍之發生沒有過失云云。
    惟按汽車迴車前，應暫停並顯示左轉燈光或手勢，看清無來
    往車輛，並注意行人通過，始得迴轉，而依當時天候晴、夜
    間有照明、路面鋪裝柏油、乾燥路面無缺陷、無障礙物、視
    距良好，並無不能注意之情事，竟疏未注意即此而貿然往左
    迴車，致與告訴人所騎乘之機車發生碰撞，其有未讓直行車
    先行之過失，甚為明確。雖本件車禍之發生，告訴人當時騎
    乘機車未減速慢行作隨時停車之準備，於事故發生亦有疏失
    ，惟仍無解於被告過失責任之認定，被告辯稱其於本件車禍
    之發生無過失云云，要不足採。
  ㈢證人即告訴人少年吳○○於本院審理時證稱：108年6月14日即
    事故發生前，我行駛在事故發生地的行進方向是正向行駛，
    我有看儀表板上顯示的時速是每小時30公里。事故後我只知
    道我聽到「碰」一聲之後我就不清楚了，到了醫院之後精神
    才有變得比較好。我當時要直行回家，快到路口時發生車禍
    ，車禍發生前的狀況是我在直行新台五路的方向回家，在19
    8巷的巷口該處沒有紅綠燈，突然被告的機車不知道從左邊
    或右邊衝出來，結果就撞到了。快經過巷口的時候，7-11超
    商旁邊有一輛違停的車子，在我的前方，我有稍微靠左一點
    要往前行，有經過一點，違停的車子還在我右手邊的時候，
    被告的機車就衝出來了。撞到我就昏迷了，不記得撞到何處
    。路過陳冠旭的車時，我只是往左偏了一些，並無偏至逆向
    車道。當時還有一位朋友騎車在我的後方，他未看到車禍經
    過，但有看到車禍後我倒在路邊，他事後對我說我的機車排
    氣管壓在我的腳，所以才會受有這些燒傷，燒傷部分仍在治
    療中等語（本院卷第97-100頁）。是由證人所述，無從認定
    有辯護人所指告訴人有超速、逆向之情形，至辯護人以道路
    事故現場圖（少連偵卷第37頁），指稱告訴人有逆向之情，
    惟道路事故現場圖所示被告及告訴人騎乘車輛位置，為被告
    與告訴人發生碰撞後，兩車倒地、滑行後之位置，此由告訴
    人與被告所倒地之位置，均不在茄苳路198巷口，亦與被告
    所自陳之行向有間自明，要不能據此即謂告訴人於事故發生
    時有跨越雙黃線而有逆向之情。且告訴人機車於直行狀態中
    ，因其前方有車牌號碼000-0000號自用小客車違規臨停在道
    路中央，而不得不略靠左始能前行，縱或有短暫跨越雙黃線
    情事，亦非故意逆向行車，況依卷內資料所示，本無從認定
    告訴人有辯護人所指逆向之情。另辯護人以告訴人所受之傷
    勢嚴重，指稱若告訴人當時之時速僅有每小時30公里，所受
    之傷害應不致如此嚴重云云，然告訴人所受之燒傷，係遭所
    騎乘之機車排氣管壓到告訴人之腿部，告訴人因而受有燒傷
    ，業據告訴人陳述明確，是辯護人以告訴人受有左大腿約12
    公分撕裂傷併肌肉撕裂傷、右膝及右小腿足踝挫擦傷併右小
    腿三度燒傷、三度燒傷約百分之二體表面積、雙側遠端橈骨
    骨頭等傷害，依經驗法則及論理法則，告訴人時速既為每小
    時30公里，告訴人上開傷害應不是本件事故所造成顯屬無稽
    ，參以事故現場照片，救護人員到場後持大量敷料替告訴人
    進行傷口之救護（少連偵卷第51頁上方照片），足見告訴人
    所受上開傷害，確實係因本案車禍事故所致，被告及其辯護
    人所為上開辯解，均不足採信。
　㈣另辯護人所指起訴書認被告違反道路交通安全規則第89條第1
    項第7款「起駛前應顯示方向燈，注意前後左右有無障礙或
    車輛行人，並應讓行進中之車輛行人優先通行。」，原審判
    決卻逕認被告所違反道路交通安全規則第106條第1項第5款
    「汽車迴車前，應暫停並顯示左轉燈光或手勢，看清無來往
    車輛，並注意行人通過，始得迴轉。」部分，惟起訴書係指
    被告「起駛迴車時，本應注意起駛迴車應讓行進中之車輛優
    先通行」，並非單純被告起駛，還有迴車時應注意之事項，
    且於原審傳喚證人即被告之配偶唐筱凱到庭時，亦有就被告
    所騎乘之車輛是否要迴轉乙事進行詢問（原審交易卷第73-7
    5頁），原審法官就犯罪事實訊問被告時，亦針對被告迴車
    部分進行訊問，包含有無起訴書所指之迴車行為、有無看到
    AJJ-1601號自用小客車停放於道路中央、迴車是否會被該車
    阻礙視線、迴車時有無採取何種避免該車遮蔽視線之方式等
    ，與本案是否有過失義務違反有關之重要事實訊問被告（原
    審交易卷第183-184頁），而辯護人於原審所提之答辯狀內
    容亦非無針對被告迴車時得否注意到告訴人所騎乘之機車進
    行答辯（原審交易卷第41-52頁），難謂原審未讓被告、辯
    護人就關於迴車時有無過失乙節有充分答辯之機會，而原審
    並就此部分已充分說明與起訴書、新北市政府車輛行車事故
    鑑定委員會108年9月20日新北車鑑字第0000000號鑑定意見
    書及新北市政府交通局行車事故鑑定覆議新北覆議0000000
    號覆議意見書認定不同之理由（原審判決書第7-8頁），辯
    護人猶就此部分爭執，亦非有理由。
  ㈤至辯護人於本院又主張聲請勘驗警員密錄器光碟部分，惟上
    開密錄器光碟，業經原審於審理中當庭勘驗，並製作勘驗筆
    錄，且列印勘驗截圖附卷（原審交易卷第68-71頁），並經
    原審法院詢問對勘驗結果、勘驗截圖有無意見，被告及辯護
    人均表示無意見，是辯護人就同一證據再行聲請，本院認無
    調查之必要，併予敘明。
四、綜上所述，本件被告上訴為無理由，應予駁回。
據上論斷，應依刑事訴訟法第368條、第373條，判決如主文。
本案經檢察官柯怡如提起公訴，檢察官許鈺茹到庭執行職務。
中　　華　　民　　國　　110 　年　　1 　　月　　13　　日
                  刑事第七庭    審判長法　官  孫惠琳    
                       　　　　　　　　法　官  張育彰 
                                       法　官  王惟琪
以上正本證明與原本無異。
不得上訴。
                                      書記官  簡偉閔
中　　華　　民　　國　　110 　年　　1 　　月　　18　　日
附件：
           臺灣士林地方法院刑事判決　　　　　　 
                                     109年度交易字第65號
公　訴　人　臺灣士林地方檢察署檢察官
被　　　告　甲○○
選任辯護人　許立騰律師
被　　　告　陳冠旭
上列被告因過失傷害案件，經檢察官提起公訴（109 年度少連偵
字第20號），本院判決如下：
    主  文
甲○○犯過失傷害罪，處拘役伍拾伍日，如易科罰金，以新臺幣
壹仟元折算壹日。
陳冠旭被訴過失傷害部分公訴不受理。
    事  實
一、甲○○於民國108 年6 月14日晚間9 時23分許，騎乘車牌號
  &0000; 碼000-000 號普通重型機車，搭載其配偶唐筱凱，沿
    新北市
    汐止區茄苳路往新台五路2 段方向行駛，於行經茄苳路198
    巷口，欲往左迴轉沿茄苳路往忠孝東路方向行駛時，本應注
    意汽車迴車前，應暫停並顯示左轉燈光或手勢，看清無來往
    車輛，並注意行人通過，始得迴轉，而依當時天候晴、夜間
    有照明、路面鋪裝柏油、乾燥路面無缺陷、無障礙物、視距
    良好，並無不能注意之情事，竟疏未注意即此而貿然往左迴
    車。適陳冠旭所駕駛車牌號碼000-0000號自用小客車，沿茄
    苳路往新台五路2 段方向行駛，至茄苳路198 巷旁便利超商
    前，本應注意汽車不得占用道路臨時停車，而依當時情形並
    無不能注意之情事，竟貿然將汽車停放於茄苳路198 巷旁便
    利商店前道路上，阻礙往來車輛之通行。另適有無駕駛執照
    之少年吳○○（真實姓名、年籍均詳卷），騎乘車牌號碼00
    0-000 號普通重型機車，沿新北市汐止區茄苳路往新台五路
    2 段方向行駛，於行經茄苳路198 巷口時，本應注意車前狀
    況、減速慢行，並隨時採取必要之安全措施，而依當時情形
    ，並無不能注意之情事，竟疏未注意上開陳冠旭駕駛之車牌
  &0000; 號碼000-0000號自用小客車停放於道路中央，已阻礙
    其視線
    ，仍疏未提高警覺並減速慢行，致所騎乘之車牌號碼000-00
    0 號普通重型機車前車頭，與甲○○騎乘之車牌號碼000-00
    0 號普通重型機車左側車身發生碰撞，少年吳○○、甲○○
    、唐筱凱均人車倒地，少年吳○○因而受有左大腿撕脫傷（
    約12公分長）併肌肉撕裂傷、右膝及右小腿足踝挫擦傷併右
    小腿三度燒傷、三度燒傷約百分之2 體表面積、右眉部撕裂
    傷約3 公分、右眼周挫傷、雙側遠端橈骨骨折（公訴意旨漏
    載雙側遠端橈骨骨折，應予補充）等傷害，甲○○則受有左
    小腿腓骨開放性骨折、左大腿深撕裂傷等傷害，唐筱凱則受
    有左肩擦挫傷、左手肘擦傷、左前臂挫傷併皮下血腫、左手
    第3 第4 第5 指小於1 公分撕裂傷各1 處、右手肘擦傷、右
    踝挫傷併皮下血腫、左小腿挫傷併皮下血腫、左大腿3 公分
    撕裂傷、左膝3 公分2 公分5 公分撕裂傷3 處、左下肢3 公
    分撕裂傷等傷害（甲○○所涉過失傷害唐筱凱部分，未據提
    起告訴；陳冠旭所涉過失傷害少年吳○○、甲○○、唐筱凱
    部分，業據撤回告訴，由本院另為公訴不受理，詳後述；少
    年吳○○所涉過失傷害甲○○、唐筱凱部分，經本院少年法
    庭裁定不付審理）。又甲○○於肇事後，於有偵查犯罪權限
    之公務員查知其為肇事者前，主動向到場處理交通事故之警
    員承認其為車禍肇事者並接受裁判，始悉上情。
二、案經少年吳○○訴由新北市政府警察局汐止分局報告臺灣士
    林地方檢察署檢察官偵查起訴。
    理  由
甲、被告甲○○被訴過失傷害部分：
壹、程序方面：
    按被告以外之人於審判外之陳述雖不符刑事訴訟法第159 條
    之1 至之4 等4 條之規定，而經當事人於審判程序同意作為
    證據，法院審酌該言詞陳述或書面陳述作成時之情況，認為
    適當者，亦得為證據，刑事訴訟法第159 條之5 第1 項定有
    明文。經查，檢察官、被告甲○○及辯護人對於本判決以下
    所引用被告以外之人於審判外之陳述，均同意做為證據（見
    本院109 年度交易字第65號卷【下稱本院卷】第68頁），本
    院審酌上開證據資料作成時之情況，尚無違法不當或證明力
    明顯過低之瑕疵，而認為以之作為證據應屬適當，依刑事訴
    訟法第159 條之5 第1 項規定，應認前揭證據資料均有證據
    能力。又本院以下所引用之非供述證據，均與本案事實具有
    自然關聯性，且查無事證足認有違背法定程序或經偽造、變
    造所取得等證據排除之情事，被告甲○○、辯護人、檢察官
    對此部分之證據能力亦均不爭執，是堪認均有證據能力。
貳、實體方面
一、訊據被告甲○○固坦承於上揭時、地，騎乘車牌號碼000-00
    0 號普通重型機車迴車時，與少年吳○○所騎乘車牌號碼00
    0-000 號普通重型機車發生碰撞等節，惟矢口否認有何過失
    傷害犯行，辯稱：我認為我沒有過失云云。被告甲○○之辯
    護人則為被告甲○○辯護稱：被告甲○○迴車時，其左右各
    有一台小客車臨停，遮擋被告甲○○視線，導致被告甲○○
    對茄苳路上往新台五路2 段正向車道視線被完全隱蔽，無法
    查知該線道正向行駛之車輛，惟被告甲○○迴車前有向左方
    查看，但當時並未發現少年吳○○騎乘之機車；又雖少年吳
    ○○於警詢時表示其時速未滿30公里，但依現場警方密錄器
    器光碟所示，少年吳○○時速應已超過30公里，導致被告鄭
    郁勲未完成迴轉即遭少年吳○○撞上；再依據事故撞擊點、
    少年吳○○自述行向及密錄器光碟所示，少年吳○○原行駛
    於茄苳路往新台五路2 段方向正向車道，於被告往右方查看
    後，少年吳○○方切至逆向車道，導致被告甲○○無法將該
    危險納入評估；是本於信賴原則，被告甲○○當時已注意左
    方來車，估算被告甲○○左方無危險到可能危險之所需時間
    後方往左迴車，已盡其注意義務，應認被告於該時、地迴車
    為可受容許之風險，事故之發生並不能歸責被告甲○○；至
    新北市政府車輛行車事故鑑定委員會鑑定意見雖認被告鄭郁
    勲就本件交通事故有過失存在，但其未考慮被告甲○○確已
    盡注意義務，而僅援引道路交通事故安全規則即認定被告鄭
    郁勲之過失，並非可採等語。經查：
  ㈠被告甲○○於上揭時、地，騎乘車牌號碼000-000 號普通重
    型機車，搭載其配偶唐筱凱，往左迴車時，與告訴人少年吳
    ○○所騎乘車牌號碼000-000 號普通重型機車發生碰撞，致
    告訴人少年吳○○受有左大腿撕脫傷（約12公分長）併肌肉
    撕裂傷、右膝及右小腿足踝挫擦傷併右小腿三度燒傷、三度
    燒傷約百分之2 體表面積、右眉部撕裂傷約3 公分、右眼周
    挫傷、雙側遠端橈骨骨折等傷害，被告甲○○則受有左小腿
    腓骨開放性骨折、左大腿深撕裂傷等傷害，唐筱凱則受有左
    肩擦挫傷、左手肘擦傷、左前臂挫傷併皮下血腫、左手第3
    第4 第5 指小於1 公分撕裂傷各1 處、右手肘擦傷、右踝挫
    傷併皮下血腫、左小腿挫傷併皮下血腫、左大腿3 公分撕裂
    傷、左膝3 公分2 公分5 公分撕裂傷3 處、左下肢3 公分撕
    裂傷等傷害乙情，業據被告甲○○坦承不諱（見臺灣士林地
    方檢察署109 年度少連偵字第20號卷【下稱偵查卷】第8 頁
    、第133 頁、本院卷第183 頁至第184 頁），核與證人即告
    訴人少年吳○○於警詢、偵查中之證述大致相符（見偵查卷
    第11頁至第13頁、第133 頁），並有道路交通事故現場圖、
    道路交通事故調查報告表（一）、（二）、現場及車損照片
    22張、案發時巡邏員警密錄器影片翻拍照片8 張（見偵查卷
    第35頁至第37頁、第39頁至第41頁、第51頁至第79頁）、告
    訴人少年吳○○之汐止國泰綜合醫院108 年9 月12日、同年
    月17日診斷證明書、被告甲○○之汐止國泰綜合醫院108 年
    10月1 日診斷證明書、唐筱凱之汐止國泰綜合醫院108 年7
    月5 日診斷證明書（見偵查卷第23頁至第29頁）附卷可參，
    此部分事實，首堪採信。至起訴書雖未記載告訴人少年吳○
    ○所受雙側遠端橈骨骨折之傷害，惟依上開告訴人少年吳○
    ○之汐止國泰綜合醫院108 年9 月12日診斷證明書所載，告
    訴人少年吳○○於本案發生後急診入院，即經診斷受有雙側
    遠端橈骨骨折之傷害，並接受鋼板內固定、石膏固定等手術
    ，是告訴人少年吳○○所受雙側遠端橈骨骨折之傷害，應亦
    為本件交通事故所肇致，公訴意旨漏載「雙側遠端橈骨骨折
    」之傷勢，應予補充。
  ㈡被告甲○○雖辯稱其左轉迴車前已注意左右來車，並無過失
    云云。然查：
  1.按汽車迴車前，應暫停並顯示左轉燈光或手勢，看清無來往
    車輛，並注意行人通過，始得迴轉，道路交通安全規則第10
    6 條第5 款規定甚明，且此為一般用路駕駛人所應知，並應
    確實遵守。被告為領有職業駕駛執照之駕駛，有公路監理電
    子閘門證號查詢汽車駕駛人資料附卷足參（見偵查卷第93頁
    ），就上開規定應知之甚詳，且依其智識能力亦應注意及此
    ，自應遵守前揭道路交通安全規則相關規定。且本案案發當
    時天候晴、夜間有照明、柏油路面、乾燥、無缺陷、亦無障
    礙物、視距良好等節，有道路交通事故調查報告表（一）在
    卷可參（見偵查卷第39頁）。則依當時情形，亦無不能注意
    之情況。又依被告甲○○於本院審理程序時所供述：我迴車
    時有看到被告陳冠旭駕駛之車牌號碼000-0000號自用小客車
    停放於道路中央，我視線有被該自用小客車阻礙到，所以我
    有往左邊看，看旁邊沒有車，但遠方有光線，我當時不確定
    是機車或其他車輛，因為距離很遠，所以我還是決定迴車等
    語（見本院卷第183 頁）。是被告甲○○於往左迴轉行駛前
    ，既已知悉其左側視線遭車牌號碼000-0000號自用小客車所
    阻礙，無法完全看清其左側有無來車，且在此一情形下，被
    告甲○○亦已發現其左側有疑似車輛之燈光往其車輛靠近，
    則其更應確認該燈光之來源是否為行駛之車輛，若為行駛中
    之車輛，則應讓該車輛優先通過，待無來往車輛後方可迴轉
    ，詎被告甲○○卻疏未注意及此，未注意並讓後方行進中之
    車牌號碼000-000 號普通重型機車優先通行即貿然迴轉，業
    已違反前揭規定。另告訴人少年吳○○確因本件車禍事故左
    大腿撕脫傷（約12公分長）併肌肉撕裂傷、右膝及右小腿足
    踝挫擦傷併右小腿三度燒傷、三度燒傷約百分之2 體表面積
    、右眉部撕裂傷約3 公分、右眼周挫傷、雙側遠端橈骨骨折
    等傷害，業經本院認定如前。本件如被告甲○○確實注意告
    訴人少年吳○○正騎乘機車行駛而來，能待告訴人少年吳○
    ○經過後方行往左迴轉，本件車禍不至於發生，是被告鄭郁
    勲未注意上開規定之駕駛行為，與告訴人少年吳○○所受傷
    害間，顯有相當因果關係甚明，當應負過失傷害之責任。
  2.至證人即車牌號碼000-000 號普通重型機車乘客唐筱凱固於
    本院審理中證稱：我案發當時看到被告甲○○有往左右方看
    有無來車，看到沒車才往前騎，往前騎後看到左方有燈，就
    馬上被撞，我不清楚被告甲○○有無注意到車牌號碼000-00
    0 號普通重型機車行駛而來，但有看到被告甲○○有往左、
    右看等語（見本院卷第72頁至第74頁）。惟證人唐筱凱係乘
    坐於車牌號碼000-000 號普通重型機車之後方，其視線角度
    與被告甲○○並非相同，其亦證稱不知被告甲○○當時有無
    看到車牌號碼000-000 號普通重型機車行駛而來，則自難援
    引證人唐筱凱之證述，作為有利被告甲○○之認定。
  3.又辯護人雖為被告甲○○辯稱，本案交通事故發生原因為告
    訴人少年吳○○騎乘車牌號碼000-000 號普通重型機車超速
    逆向行駛，方肇致本案交通事故之發生，被告已盡其注意義
    務，依信賴保護原則、容許風險理論，並無過失責任云云。
    然依上開道路交通事故調查報告表（一）所載（見偵查卷第
    39頁），本案案發路段速限為時速30公里，而證人即告訴人
    少年吳○○於警詢時證述：我當時時速約30公里左右等語（
    見偵查卷第45頁），並未超越該路段之時速限制。又依本院
    勘驗案發當時巡邏員警配戴密錄器影片光碟結果，畫面中固
    可見被告陳冠旭所駕駛車牌號碼000-0000號自用小客車停放
    於道路中央、被告甲○○準備往左迴車，及告訴人少年吳○
    ○騎乘車牌號碼000-000 號普通重型機車出現於密錄器畫面
    中，未減速行駛靠近被告陳冠旭車輛等事實，然就車牌號碼
    000-000 號普通重型機車、車牌號碼000-000 號普通重型機
    車發生碰撞之過程、車牌號碼000-000 號普通重型機車有無
    逆向行駛等事實，則因密錄器角度問題而均未攝錄，有本院
    勘驗筆錄、勘驗畫面截圖在卷可稽（第71頁、第77頁至第84
    頁），卷內亦無其他證據證明告訴人少年吳○○有超速或逆
    向行駛之情事，自無從遽認本案告訴人少年吳○○當時有超
    速或逆向行駛之情形。況汽車駕駛人對於防止危險發生之相
    關交通法令之規定業已遵守，並盡相當之注意義務，以防止
    危險發生，始可信賴他人亦能遵守交通規則並盡同等注意義
    務，若因此而發生交通事故，方得以信賴原則為由免除過失
    責任。而道路交通安全規則第106 條第1 項第5 款所稱「看
    清無來往車輛，始得迴轉」，係課予迴轉車輛先行看清無來
    往車輛始得迴轉之義務，故解釋上迴轉車輛之駕駛人除應仔
    細觀察往來車輛距離外，並應注意往來車輛之車速，以判斷
    是否可能發生煞車不及意外，而此注意義務，並不因往來車
    輛本身有無超速行駛而有不同，如此始可達成前揭法規保護
    用路人之規範目的，從而車輛駕駛人迴車前，倘見其他車輛
    雖尚有一定距離，然因該車超速行駛，致迴轉時仍有使其煞
    避不及之可能時，即應禮讓該車先行，不應貿然迴轉車輛，
    以避免危險之發生。而如前述，依被告甲○○所述，其於往
    左迴轉行駛前，已發現其左側有疑似車輛之燈光往其車輛靠
    近，當應確認該燈光之來源是否為行駛之車輛及該車輛之行
    車速度，待該車經過或確定其採取迴轉之行車動作亦不致發
    生碰撞後方可迴轉，而被告捨此未為即逕自迴轉，自不得以
    告訴人少年吳○○涉有超速行為為由，免其過失責任。被告
    甲○○辯護人此部分抗辯，並無理由。
  4.公訴意旨雖記載被告甲○○之過失為「路邊起駛迴車應讓行
    進中之車輛優先通行」等語。然按行車前應注意之事項，依
    下列規定：七、起駛前應顯示方向燈，注意前後左右有無障
    礙或車輛行人，並應讓行進中之車輛行人優先通行，道路交
    通安全規則第101 條第1 項第5 款固亦有明文。惟若車輛業
    已自路旁起駛至道路上，則當無上開道路交通安全規則之適
    用。依前開本院勘驗密錄器影片光碟結果，被告甲○○於往
    左迴車前，即已行駛至道路中央停等，並非自道路邊緣起駛
    後直接往左迴轉行駛，自難認有上揭道路交通安全規則之適
    用。再本院就被告甲○○過失責任之態樣，雖異於新北市政
    府車輛行車事故鑑定委員會108 年9 月20日新北車鑑字第10
    82030 號鑑定意見書及新北市政府交通局行車事故鑑定覆議
    新北覆議0000000 號覆議意見書（見偵查卷第139 頁至第
    143 頁、第159 頁至第161 頁）所載被告甲○○過失為「路
    邊起駛迴車未讓行進中車輛優先通行」，然按鑑定機關所為
    鑑定，雖足為證據資料之一種，惟其證明力如何，法院仍得
    本於職權予以判斷，不受鑑定結論之拘束（最高法院99年度
    台上字第6293號判決意旨參照）。本院所得結論固與鑑定結
    論不同，惟本院已依卷存證據，詳細說明本院之判斷之所以
    異於鑑定結論之理由，揆諸前開說明，即不受鑑定結論之拘
    束。起訴書所載被告甲○○過失違反之注意義務與本院認定
    不符，爰由本院逕予更正、補充，附此敘明。
  ㈢再按汽車臨時停車時，應依下列規定：一、橋樑、隧道、圓
    環、障礙物對面、鐵路平交道、人行道、行人穿越道、快車
    道等處，不得臨時停車；汽車臨時停車時，應依車輛順行方
    向緊靠道路邊緣，其前後輪胎外側距離緣石或路面邊緣不得
    逾60公分；汽車行駛時，駕駛人應注意車前狀況及兩車並行
    之間隔，並隨時採取必要之安全措施，道路交通安全規則第
    111 條第1 項第1 款、第2 項、第94條第3 項亦分別定有明
    文。依本院上開勘驗密錄器影片光碟結果，案發當時被告陳
    冠旭並未將車牌號碼000-0000號自用小客車緊靠道路邊緣停
    放，而係臨時停車於茄苳路往新台五路2 段方向之道路中央
    ，阻礙往來車輛之通行及視線，肇致被告甲○○、告訴人少
    年吳○○未能即時採取必要之閃避措施，以降低本案交通事
    故撞擊之嚴重程度，或避免本案車禍之發生，當亦為本案交
    通事故肇事原因。又告訴人少年吳○○騎乘機車靠近車牌號
  &0000; 碼000-0000號自用小客車時，並未見特別減速之情事
    ，亦經
    本院勘驗上開密錄器影片光碟確認無訛。而道路交通安全規
    則第94條第3 項所稱所稱「隨時採取必要之安全措施」，其
    措施不一而足，基於駕駛人對於突發事故之反應時間、車輛
    之煞停性能、距離等不同因素，有賴現場情境及駕駛人或車
    輛狀況個案判斷，應採取一切可避免事故發生之合理手段。
    是本案雖無證據證明告訴人少年吳○○於案發時有超越該路
    段速限行駛之情事，然其既可見車牌號碼000-0000號自用小
    客車臨時停車於道路中央，已造成其視線及行車路線之阻礙
    ，則自應提高警覺、減速慢行，然其未注意即此，未減速而
    繼續行駛，應認就本案交通事故之發生，亦有違反道路交通
    安全規則第94條第3 項之與有過失。然刑事責任之認定，並
    不因告訴人或第三人亦同有過失而影響被告犯罪之成立，是
    被告甲○○既有前揭過失，自不能因此脫免其過失行為所應
    負擔之刑事責任，附此敘明。另本院少年法庭109 年度少調
    字第45號裁定（見本院109 年度審交易字第454 號卷第23頁
    至第25頁）雖認定告訴人少年吳○○僅有於遵行車道內行駛
    ，無違反道路交通安全規則之情事等語，惟本院少年法庭認
    定事實所依憑之證據資料為少年吳○○之供述、被告陳冠旭
    、甲○○、證人唐筱凱之陳述、上開診斷證明書、道路交通
    事故現場圖、事故調查表、現場照片，而未勘驗上開密錄器
    影片光碟，故本院經調查卷存事證，自得為有別於上開少年
    法庭裁定之認定，此尚不生裁判矛盾之問題，附此敘明。
  ㈣綜上所述，本案事證明確，被告甲○○犯行堪予認定，應依
    法論科。
二、論罪科刑
  ㈠核被告甲○○所為，係犯刑法第284 條第1 項前段之過失傷
    害罪。另按犯人在犯罪未發覺之前，向該管公務員告知其犯
    罪，而不逃避接受裁判，即與刑法第62條規定自首之條件相
    符，不以言明「自首」並「願受裁判」為必要。又犯人在其
    犯罪未發覺前，自行向該管公務員申告其犯罪事實，而接受
    裁判為已足，至於嗣後雖就責任事由有所辯解，乃辯護權之
    行使，不能據此即認其先前之自首失其效力。查本案係報案
    人或勤指中心轉來資料未報明肇事人姓名，處理人員前往傷
    者就醫之醫院，肇事人在場，並當場承認為肇事車輛之駕駛
    人等情，有道路交通事故肇事人自首情形紀錄表在卷可查（
    見偵查卷第85頁），是被告甲○○於在有偵查權之警員發覺
    前，自行向處理警員承認為肇事車輛之駕駛人，並供明自己
    之年籍與肇事經過而接受刑責調查，縱對有無過失等細節有
    所爭執，仍係其辯護權之正當行使，並無礙於犯罪未發覺前
    接受裁判而該當自首之認定，爰依刑法第62條前段之規定，
    減輕其刑。
  ㈡爰以行為人責任為基礎，審酌被告甲○○駕駛車輛行駛於道
    路上，本應謹慎注意、遵守交通安全規則，以維護其他用路
    人安全，卻疏未注意即貿然迴轉，致生車禍事故，並造成告
    訴人少年吳○○受有前揭傷害，考量被告甲○○之過失程度
    及所造成之損害，及被告陳冠旭、告訴人少年吳○○同為本
    案肇事原因，暨被告甲○○迄今未能與告訴人少年吳○○和
    解，再審酌被告甲○○坦承騎車肇事，但否認過失責任之犯
    後態度，及被告甲○○未曾因犯罪經法院判處罪刑，有臺灣
    高等法院被告前案紀錄表在卷可查（見本院卷第167 頁），
    素行尚可，兼衡被告甲○○自陳其學歷為大學畢業之智識程
    度、已婚、無子女、從事業務、月收入約新臺幣4 萬元（見
    本院卷第184 頁）之生活狀況，及告訴人少年吳○○之告訴
    代理人就量刑範圍之意見（見本院卷第185 頁）等一切情狀
    ，量處如主文所示之刑，並諭知易科罰金之折算標準。
乙、被告陳冠旭被訴過失傷害部分：
一、公訴意旨略以：被告陳冠旭於上開時、地，違規停放其車輛
    ，適被告甲○○同有上開疏未注意情事，致告訴人少年吳○
    ○、告訴人即被告甲○○、告訴人唐筱凱受有上開傷害結果
    。因認被告陳冠旭涉有刑法第284 條第1 項前段過失傷害罪
    嫌。
二、按告訴乃論之罪，告訴人於第一審辯論終結前得撤回其告訴
    ，又告訴經撤回者，應諭知不受理之判決，刑事訴訟法第
    238 條第1 項、第303 條第3 款分別定有明文。
三、查告訴人少年吳○○、告訴人即被告甲○○、告訴人唐筱凱
    告訴陳冠旭過失傷害案件，公訴人認被告陳冠旭係犯刑法第
    284 條第1 項前段之罪，依同法第287 條之規定，須告訴乃
    論。茲據告訴人少年吳○○、告訴人即被告甲○○、告訴人
    唐筱凱於本院審理中均分別以書狀撤回其告訴（見本院卷第
    189 頁、第191 頁、第193 頁至第194 頁），揆諸前開規定
    ，本院就被告陳冠旭被訴過失傷害部分，諭知不受理判決，
    如主文第2 項所示。
據上論斷，應依刑事訴訟法第299 條第1 項前段、第303 條第3
款，刑法第284 條第1 項前段、第62條前段、第41條第1 項前段
，刑法施行法第1 條之1 第1 項，判決如主文。
本案經檢察官柯怡如提起公訴，檢察官張尹敏到庭執行職務。
中    華    民    國   109    年    8     月    28    日
                  刑事第七庭  法  官  李昭然
以上正本係照原本作成。
如不服本判決應於收受判決後20日內向本院提出上訴書狀，並應
敘述具體理由；其未敘述上訴之理由者，應於上訴期間屆滿後20
日內向本院補提理由書（均須按他造當事人之人數附繕本），切
勿逕送上級法院。
                              書記官  程翠璇
中    華    民    國   109    年    8     月    28    日
附錄論罪科刑法條全文：
中華民國刑法第284條
因過失傷害人者，處1年以下有期徒刑、拘役或10萬元以下罰金
；致重傷者，處3年以下有期徒刑、拘役或30萬元以下罰金。